臺灣臺中地方法院刑事判決　　　　　　　 96年度易字第724號
公　訴　人　臺灣臺中地方法院檢察署檢察官
被　　　告　乙○○
上列被告因妨害公務案件，經檢察官提起公訴（九十五年度偵字
第一四七九一號），被告於準備程序就被訴事實為有罪之陳述，
經本院合議庭裁定改行簡式審判程序審理，判決如下：
    主    文
乙○○於公務員依法執行職務時，當場侮辱，處拘役肆拾日，如
易科罰金，以銀元佰元即新臺幣玖佰元折算壹日；又對於公務
員依法執行職務時，施強暴，處有期徒刑肆月，如易科罰金，以
銀元佰元即新臺幣玖佰元折算壹日。均緩刑貳年。
    犯罪事實
一、乙○○自稱為設於臺中市○區○○里○○路一ＯＯ號旁「萬
    興公祠」（又稱為百姓公廟）之廟祝，該廟無正式組織，平
    日即由乙○○負責管理，惟萬興公祠所在土地屬臺中市殯葬
    管理所管理，臺中市政府民政局於民國九十五年三月六日舉
    行第七次局務會議中，決議對該廟遭占用情形予以處理。臺
    中市殯葬管理所所長張元慶及同所技工甲○○二人，遂於九
    十五年五月二十五日上午九時四十分許，依上開會議裁示，
    前往上址勘查土地遭占用現況，並告知乙○○市政府決定收
    回萬興公祠管理等情，詎乙○○竟基於侮辱公務員之犯意，
    當場辱罵甲○○為「垃圾」並對其吐口水，而侮辱正依法執
    行職務之甲○○，甲○○不甘受辱，遂以「幹你娘」穢言回
    罵乙○○（甲○○涉犯公然侮辱罪嫌部分，業經乙○○撤回
    告訴，經本院另為公訴不受理之判決），旋乙○○另基於妨
    害公務之犯意，出手攔阻甲○○使其無法繼續勘查土地，並
    以右手拳頭毆打甲○○之右眼，以此強暴方式妨害甲○○執
    行公務，並致甲○○受有顏面挫傷（傷害部分業經甲○○撤
    回告訴）。嗣張元慶、甲○○前往文正派出所報案，由派出
    所警員呂明杰陪同返回現場，惟乙○○已離開不知去向，之
    後乙○○亦前往文正派出所報案，始查悉上情。
二、案經甲○○訴由臺中市警察局第二分局報請臺灣臺中地方法
    院檢察署檢察官偵查起訴。
    理　　由
一、訊據被告乙○○對於上揭犯罪事實坦承不諱，核與證人甲○
    ○、張元慶於警詢及偵查中證述之情節相符，並有甲○○之
    診斷證明書一份、臺中市政府民政局九十五年第七次局務會
    議紀錄一份、萬興公祠概況書面報告一份、臺中市殯葬管理
    所九十五年三月十日殯總字第０９５００００４６２號函一
    份、照片四張在卷可按。被告之自白核與事實相符，事證明
    確，其犯行洵堪認定。
二、查甲○○係根據臺中市政府民政局九十五年三月六日第七次
    局務會議之決議，前往萬興公祠勘查遭被告乙○○占用之土
    地，是案發當時，甲○○係公務員依法執行職務中。故核被
    告乙○○所為，係犯刑法第一百四十條第一項之於公務員依
    法執行職務時，當場侮辱罪、刑法第一百三十五條第一項之
    對於公務員依法執行職務時施強暴罪。被告所犯上開二罪，
    犯意各別，犯罪構成要件不同，應予分論併罰。按行為後法
    律有變更者，適用行為時之法律；但行為後之法律有利於行
    為人者，適用最有利於行為人之法律，刑法第二條第一項定
    有明文。查(一)、被告為本件犯罪行為時之刑法第四十一條第
    一項前段規定：「犯最重本刑為五年以下有期徒刑以下之刑
    之罪，而受六個月以下有期徒刑或拘役之宣告，因身體、教
    育、職業、家庭之關係或其他正當事由，執行顯有困難者，
    得以一元以上三元以下折算一日，易科罰金。」，又被告行
    為時之易科罰金折算標準，修正前罰金罰鍰提高標準條例第
    二條前段（現已刪除）規定，就其原定數額提高為一百倍折
    算一日，則本件被告行為時之易科罰金折算標準，應以銀元
    三百元折算一日，經折算為新臺幣　後，應以新臺幣九百元
    折算一日。惟新修正之刑法第四十一條第一項前段則規定：
    「犯最重本刑為五年以下有期徒刑以下之刑之罪，而受六個
    月以下有期徒刑或拘役之宣告者，得以新臺幣一千元、二千
    元或三千元折算一日，易科罰金。」，比較修正前後之易科
    罰金折算標準，以九十五年七月一日修正公布施行前之規定
    ，較有利於被告，則應依刑法第二條第一項前段，適用修正
    前刑法第四十一條第一項前段規定，定其折算標準。(二)、復
    按刑法第一百三十五條第一項與第一百四十條第一項均定有
    罰金刑，依修正後刑法施行法增訂第一條之一規定：「（第
    一項）中華民國九十四年一月七日刑法修正施行後，刑法分
    則編所定罰金之貨幣單位為新臺幣。（第二項）九十四年一
    月七日刑法修正時，刑法分則編未修正之條文定有罰金者，
    自九十四年一月七日刑法修正施行後，就其所定數額提高為
    三十倍。但七十二年六月二十六日至九十四年一月七日新增
    或修正之條文，就其所定數額提高為三倍」，及刑法第三十
    三條第五款修正為：「主刑之種類如下：五、罰金：新臺幣
    一千元以上，以百元計算之」等規定觀之，依修正前後之法
    律，所定罰金刑之最高度額雖屬相同，然依被告行為時即修
    正前刑法第三十三條第五款規定之罰金最低額銀元一元，並
    提高十倍計算，前開罰金刑之最低額為銀元十元，即新臺幣
    三十元，較之修正後之新臺幣一千元為低。因此，比較上述
    修正前、後之刑罰法律，自應以被告行為時即修正前關於科
    處罰金刑之法律較有利於被告。而經綜合比較後，以被告行
    為時即修正前刑法之規定有利於被告，自應一體適用修正前
    刑法之規定予以論處。爰審酌被告犯罪之動機、目的、手段
    、其品行及智識程度、犯罪所生之危害、已與甲○○達成和
    解，甲○○亦表明願原諒被告，有和解書及撤回告訴狀影本
    各一份附於本院卷可參、及其犯後坦承犯行，已具悔意等一
    切情狀，量處如主文所示之刑，並依修正前刑法第四十一條
    第一項前段之規定諭知易科罰金之折算標準。末查，被告雖
    曾於八十年間因違反麻醉藥品管理條例案件，經臺灣臺北地
    方法院判處有期徒刑四月，緩刑二年確定，緩刑期滿未經撤
    銷，其刑之宣告失其效力，與未曾因故意犯罪而受有期徒刑
    以上刑之宣告相同，此有臺灣高等法院被告前案紀錄表及臺
    灣臺中地方法院檢察署刑案資料查註紀錄表在卷可稽，其經
    此刑之宣告，應知警惕而無再犯之虞，本院認以暫不執行其
    刑為適當，爰均依新修正刑法第七十四條第一項第一款之規
    定併予宣告緩刑二年，以啟自新（最高法院九十五年度第八
    次刑事庭會議決議參照）。
三、公訴意旨另以：被告乙○○在甲○○依法執行公務時，以右
    手拳頭毆打甲○○，致甲○○受有顏面挫傷之傷害，因認被
    告乙○○上開行為除構成刑法第一百三十五條第一項之罪外
    ，另該當刑法第二百七十七條第一項之傷害罪。惟按告訴乃
    論之罪，告訴人於第一審辯論終結前，得撤回其告訴，刑事
    訴訟法第二百三十八條第一項定有明文。被告乙○○所涉刑
    法第二百七十七條第一項之罪，依刑法第二百八十七條前段
    規定須告訴乃論，茲據告訴人甲○○具狀向本院撤回其告訴
    ，有其撤回告訴狀一份附於本院卷可按，此部分原應依法為
    公訴不受理判決之諭知，惟公訴人以此部分與被告所犯前開
    有罪之刑法第一百三十五條第一項罪間，有想像競合犯之裁
    判上一罪關係，在審判上不可分，爰不另為不受理之判決。
據上論斷，應依刑事訴訟法第二百七十三條之一第一項、第二百
九十九條第一項前段，刑法第二條第一項、第一百四十條第一項
、第一百三十五條第一項、第七十四條第一項第一款、修正前刑
法第四十一條第一項前段，罰金罰鍰提高標準條例第一條前段、
修正前罰金罰鍰提高標準條例第二條，判決如主文。
本案經檢察官李芳瑜到庭執行職務。
中　　華　　民　　國　　96　　年　　4　　月　　3　　日
                  刑事第八庭    法  官  簡源希
上為正本係照原本作成
如不服本判決，應於送達後十日內向本院提出上訴狀（須附繕
本），上訴於臺灣高等法院臺中分院。
                                書記官  張雅慧
中　　華　　民　　國　　96　　年　　4　　月　　3　　日
附錄論罪科刑法條：
刑法第一百四十條第一項
　於公務員依法執行職務時，當場侮辱，或對於其依法執行之職
　務公然侮辱者，處六月以下有期徒刑、拘役或一百元以下罰金
　。
刑法第一百三十五條第一項
  對於公務員依法執行職務時，施強暴脅迫者，處三年以下有期
  徒刑、拘役或三百元以下罰金。
